【裁判字號】    98,訴,1605
【裁判日期】    990531
【裁判案由】    偽證
【裁判全文】
臺灣高雄地方法院刑事判決              98年度訴字第1605號
公  訴  人  臺灣高雄地方法院檢察署檢察官
被      告  甲○○
上列被告因偽證案件，經檢察官提起公訴（98年度撤緩偵字第33
0號），本院判決如下：
    主  文
甲○○犯偽證罪，處有期徒刑伍月。緩刑貳年，並應向檢察官指
定之公益團體、地方自治團體或社區提供肆拾小時之義務勞務，
緩刑期間付保護管束。
    事  實
一、甲○○係「王牌工程有限公司」之負責人，於民國94年（起
    訴書誤載為95年，應予更正）5 月間，受案外人乙○○之委
    託，前往高雄市○○區○○段923 之2 號土地（下稱上開土
    地），執行拆除相鄰房屋即高雄市旗津區文正巷62號房屋（
    下稱上開房屋）佔用到黃林玉英所有上開土地部分之牆壁一
    面之工作，嗣後屋主盧王鳳櫻對乙○○提出毀壞建築物之告
    訴，經臺灣高雄地方法院檢察署檢察官以96年度偵字第5827
    號提起公訴，由臺灣高雄地方法院以96年度簡上字第723 號
    為第一審判決、臺灣高等法院高雄分院以96年度上訴字第21
    48號為第二審判決、最高法院以99年度台上字第606 號判決
    確定。甲○○明知乙○○未經盧王鳳櫻或其配偶盧國泰之同
    意，即雇用其拆除上開62號房屋工作，竟於前開案件之第一
    、二審審理中，均以證人身分到庭應訊，並於供前具結，而
    就案情有重要關係之事項為虛偽陳述。即甲○○先於96年9
    月12日本院審理時供前具結，證稱：「有一位先生說鑰匙交
    給你，說叫我們拆完後，衣櫃挪好不要把屋內的東西有所損
    害」、「（辯護人問：那一位先生有無在現場？）指庭上證
    人盧國泰」、「（檢察官問：在他拿鑰匙給你的時候，房子
    已經拆到什麼部分？）還沒有拆」云云；復於96年12月11日
    臺灣高等法院高雄分院審理時供前具結，證稱：「（辯護人
    問：被告請你去整地，是否一開始就叫你拆房子？）沒有，
    我們先整地，測量的時候，說這個房子要侵犯到別人，要等
    他們說好，我們才可以動，他拿鑰匙我們才可以進去搬東西
    ，我們才可以進去做」、「（辯護人問：何人拿鑰匙給你？
    ）地政去量的時候，隔壁間有侵犯到一點，另外一邊也有，
    都有協調好，才開始叫我們用，這邊沒有鑰匙，門鎖起來我
    們沒有辦法進去拆房子，我們要等到屋主來拿鑰匙，我們才
    可以進去搬東西」、「（辯護人問：何時開始拆這棟房子？
    ）他們拿鑰匙給我們的時候，我們才可以拆」、「（辯護人
    問：是否第一天開始就拆房子？）第一天去的時候，測量好
    的部分，可以搬、可以動的，我們先搬出來，等他協調好，
    叫我們去，我們才可以去做，去做他們又拿鑰匙給我們，我
    們才可以進去」云云，而為「乙○○命甲○○拆除上開房屋
    之牆壁前，已事先取得盧國泰之同意」之虛偽陳述，足使司
    法裁判權有陷於錯誤之虞，均致生妨害於司法審理之正確性
    。
二、案經臺灣高等法院高雄分院函送臺灣高雄地方法院檢察署檢
    察官偵查起訴。
    理  由
壹、程序部分：
    按被告以外之人於審判外之陳述，雖不符前4 條（即刑事訴
    訟法第159 條之1 至之4） 之規定，而經當事人於審判程序
    同意作為證據，法院審酌該言詞陳述或書面陳述作成時之情
    況，認為適當者，亦得為證據。當事人、代理人或辯護人於
    法院調查證據時，知有第159 條第1 項不得為證據之情形，
    而未於言詞辯論終結前聲明異議者，視為有前項之同意，刑
    事訴訟法第159 條之5 定有明文。經查，檢察官及被告甲○
    ○於本院言詞辯論終結前，就本判決所引用下列各項屬於審
    判外陳述之證據，知有第159 條第1 項不得為證據之情形，
    均未聲明異議，且本院審酌該證據作成情況均無不適當之情
    形，是依上開規定，認得作為本案證據。
貳、實體部分：
一、查被告甲○○於另案96年9 月12日本院審理時及於96年12月
    11日臺灣高等法院高雄分院審理時，以證人身分作證前，均
    先經承審法官諭知具結之意義及偽證之處罰，其表示同意作
    證，並親自朗讀結文後簽名，以擔保所述實在後，始為證述
    之事實，為被告所不爭執（見院一卷第20頁）；並有證人結
    文2 紙存卷可考（見調五卷第66頁、調六卷第78頁）。足徵
    被告於前案96年9 月12日及於96年12月11日審理時證述之內
    容，均經具結擔保所述實在，應屬無疑。
二、又上開事實，業據被告甲○○於本院審理時坦承不諱（見院
    二卷第63頁）；核與證人盧國泰、王進亮、盧王鳳櫻、謝永
    峰於另案偵查及審理時之證述相符（見偵一卷第7 、8 頁；
    調一卷第7 至10頁；調三卷第8 頁；調五卷第48至64頁；調
    六卷第58至64頁）；復有高雄市政府地政處鹽埕地政事務所
    98 年12 月31日高市地鹽二字第0980010878號函及附件之地
    籍圖謄本、99年1 月12日高市地鹽一字第0990000358號函及
    附件之土地登記謄本、99年1 月27日高市地鹽一字第099000
    0815號函及附件之建物登記謄本、悔過書、現場照片、本院
    96年度簡上字第723 號、臺灣高等法院高雄分院96年度上訴
    字第2148號、最高法院99年度台上字第606 號判決書等件在
    卷可稽（見偵二卷第20頁；調二卷第8 至14頁；調七卷第9
    頁；院二卷第24、25、28至46、49、50頁），綜上，足認被
    告之前揭任意性自白與事實相符，堪信為真實。是本件事證
    明確，被告之上開偽證犯行，堪以認定，應予依法論科。
三、按刑法上偽證罪之成立，僅須證人於供前或供後具結而就案
    情有重要關係事項，故為虛偽陳述，其犯罪即已成立，而所
    謂於案情有重要關係之事項，乃指該事項之有無，足以影響
    於裁判之結果者而言，至其虛偽陳述，法院已否採為裁判或
    檢察官據為處分之基礎，或有無採為基礎之可能，皆於偽證
    罪之成立要無影響，最高法院71年度臺上字第8127號及84年
    度臺上字第3949號判例意旨參照。本件被告於另案被告乙○
    ○毀壞建築物案件審理時，既經供前具結而為上開虛偽陳述
    ，雖最終未採用為該案判斷犯罪事實存否之證據，但該證詞
    對於乙○○犯行之認定，仍係足以影響判決結果，而屬與案
    情有重要關係之事項無疑，不因事後未採用而影響偽證罪之
    成立。是核被告所為，係犯刑法第168 條之偽證罪。爰審酌
    被告明知具結之意義及偽證之處罰，業於作證前朗讀結文後
    簽名具結，竟仍對於案情有重要關係之事項，故為虛偽之陳
    述，足以影響審判之正確性，妨害司法公正衡平，徒增訴訟
    資源之無謂浪費，自屬不該；惟念其犯後坦承犯行，態度良
    好，及其犯罪之動機、目的、手段等一切情狀，爰量處如主
    文所示之刑。至刑法偽證罪係最重本刑7 年以下有期徒刑之
    罪，不合於刑法第41條第1 項易科罰金之前提要件，是本件
    雖判處5 月有期徒刑，仍不得諭知易科罰金之折算標準，附
    此敘明。末查，被告雖前因故意犯罪受有期徒刑以上刑之宣
    告，惟於執行完畢後，5 年以內未曾因故意犯罪受有期徒刑
    以上刑之宣告，此有臺灣等法院被告前案紀錄表附卷可按，
    故被告符合刑法第74條第1 項第2 款之緩刑要件；而被告因
    一時失慮，偶罹刑典，經此偵審程序及罪刑之宣告，應能知
    所警惕，信無再犯之虞，本院認所宣告之刑以暫不執行為適
    當，爰併予宣告緩刑2 年，以啟自新。復為使被告於緩刑期
    間內，能深知戒惕，避免緩刑之宣告遭撤銷，併宣告其於緩
    刑期間內，向指定之公益團體、地方自治團體或社區，提供
    40小時之義務勞務，期能使被告於義務勞務過程，確切明瞭
    其行為所造成之損害，並培養正確觀念。另依刑法第93條第
    1 項第2 款規定宣告在緩刑期間付保護管束，俾能由觀護人
    予以適當督促，並發揮附條件緩刑制度之立意及避免短期自
    由刑執行所肇致之弊端，以期符合本件緩刑目的。至被告究
    應向何公益團體、地方自治團體或社區提供義務勞務，則屬
    執行之問題，應由執行檢察官斟酌全案情節及各公益團體、
    地方自治團體或社區之需求，妥為指定，併予敘明。
據上論斷，應依刑事訴訟法第299 條第1 項前段，刑法第168 條
、第74條第1 項第2 款、第2 項第5 款、第93條第1 項第2 款，
，判決如主文。
本案經檢察官丙○○到庭執行職務。
中    華    民    國    99    年    5    月    31    日
                  刑事第二庭  審判長法  官  吳進寶
                                    法  官  施盈志
                                    法  官  羅立德
如不服本判決應於收受判決後10日內向本院提出上訴書狀，並應
敘述具體理由。其未敘述上訴理由者，應於上訴期間屆滿後20日
內向本院補提理由書(均須按他造當事人之人數附繕本)「切勿逕
送上級法院」。
中    華    民    國    99    年    5    月    31    日
                                    書記官  林慧君
附錄本案論罪科刑法條：
中華民國刑法第168條：
於執行審判職務之公署審判時或於檢察官偵查時，證人、鑑定人
、通譯於案情有重要關係之事項，供前或供後具結，而為虛偽陳
述者，處7 年以下有期徒刑。

司法院資訊處製作；財團法人民間司法改革基金會備份。
